臺灣高等法院刑事判決　　　　　　　　　　　　　九十一年度上訴字第二八一七號
　　上　訴　人　臺灣基隆地方法院檢察署檢察官
　　上　訴　人
　　即　被　告　乙○○
　　被　　　告　甲○○
　　選任辯護人　邱姿瑛
右上訴人因懲治走私條例等案件，不服臺灣基隆地方法院九十一年度訴字第一三○號
，中華民國九十一年七月十二日第一審判決（起訴案號：臺灣基隆地方法院檢察署九
十年度偵字第二三○○號）提起上訴，本院判決如左：
    主  文
上訴駁回。
    理  由
壹、被告乙○○部分：
    按第二審法院認為上訴有第三百六十二條前段（即上訴不合法律上之程式或法律
    上不應准許或其上訴權已經喪失）之情形者，應以判決駁回之，刑事訴訟法第三
    百六十七條前段定有明文。又上訴期間為十日，自送達判決後起算，刑事訴訟法
    第三百四十九條前段復定有明文。被告乙○○收受原審判決正本之日期為九十一
    年八月一日，有送達證書一紙附卷可證（見原審卷第二二七頁），詎其竟遲至同
    年月二十二日方向原審法院遞狀提起上訴，已逾上訴期間，是其上訴係違背法律
    上之程式，應予駁回。
貳、被告甲○○部分：
一、公訴意旨略以：被告甲○○係利東報關行之業務員，與被告乙○○及案外人熊有
    銑基於共同走私未稅香煙之犯意聯絡，先由案外人熊有銑於八十九年十月二十一
    日安排將未稅香煙（ＤＡＶＩＤＯＶＥ一百五十箱、ＳＩＬＶＥＲ  ＳＴＡＲＬ
    ＥＴ一百箱，完稅價格計新台幣《下同》二百五十一萬七千五百元）夾藏於竹簍
    中，一併裝於四十呎貨櫃之內，由中國大陸廈門經海運轉香港出口至臺灣境內，
    再分別由被告乙○○向不知情之王少群（另經檢察官為不起訴處分）借用環亞機
    化工程股份有限公司（下稱環亞公司）進口牌照；由被告甲○○於同年十月二十
    三日向基隆關稅局申報大陸製竹簍四千二百件進口。嗣經基隆關稅局查獲上揭未
    稅洋菸，始查知情上情。因認被告甲○○亦涉犯懲治走私條例第二條第一項之私
    運管制物品進口逾公告數額罪嫌云云。
二、按犯罪事實應依證據認定之，無證據不得推定其犯罪事實；又不能證明被告犯罪
    者，應諭知被告無罪之判決，刑事訴訟法第一百五十四條、第三百零一條第一項
    分別定有明文。而事實之認定，應憑證據，如未發現相當證據或證據不足以證明
    ，自不能以推測或擬制之方法，為裁判基礎（最高法院四十年臺上字第八六號判
    例可資參照）。再認定不利於被告之事實，須依積極證據，苟積極證據不足為不
    利於被告事實之認定時，即應為有利於被告之認定，更不必有何有利之證據（最
    高法院三十年上字第八一六號判例可資參照）；而所謂「積極證據足以為不利被
    告事實之認定」係指據為訴訟上證明之全盤證據資料，在客觀上已達於通常一般
    之人均不致於有所懷疑，而得確信被告確曾犯罪之程度，若未達到此一程度，而
    有合理懷疑之存在時，即無從為有罪之認定（最高法院七十六年臺上字第四九八
    六號判例可資參照）。
三、訊據被告甲○○堅詞否認有何違反懲治走私條例之犯行，辯稱：伊係受案外人熊
    有銑所託，為熊有銑代為辦理本件竹簍進口之報關事宜，伊係依據熊有銑所述該
    竹簍進關後需運送至林口而計算報關費用，並預收款項二萬二千元，伊事先不知
    本件貨櫃中夾藏有扣案之洋煙等語。公訴人認被告甲○○涉犯私運管制物品進口
    逾公告數額之犯行，無非係以被告乙○○之供述、法務部調查局航業海員調查處
    九十年十一月十六日九十航防字第七○一○六二號函一份及扣案之洋煙為其論據
    。經查：
    (一)扣案之未稅香煙緝獲時之完稅價格為二百五十一萬七千五百元，有法務部調查
      局航業海員調查處九十年十一月十六日九十航防字第七○一○六二號函一份附
      卷可稽，屬懲治走私條例第二條第一項之管制物品無訛，上開物品係被告甲○
      ○接單後轉託基隆利東報關行負責報關進口之事，為被告甲○○所自承，並經
      證人即基隆利東報關行經理張明煌於法務部調查局航業海員調查處調查時證述
      明確，且有進口報單一份在卷可稽（見偵查卷第一五頁）。
    (二)被告乙○○雖供稱：熊有銑告訴其本件貨物之相關運送事宜，均已告知甲○○
      云云（見偵查卷第一一頁正面），惟被告甲○○於偵查、原審及本院調查時迭
      稱熊有銑固曾大略告以本件之送貨地點係位於林口地區以便利伊預先估算相關
      費用，惟熊有銑並未告知伊本件收貨人及送貨詳細地點等語，被告甲○○雖與
      被告乙○○所供稱之情節互核不符，然未能以被告甲○○與被告乙○○所為陳
      述互有歧異為由，即認定被告甲○○所言不實。再按，共同被告所為不利於己
      之陳述，固得採為其他共同被告犯罪之證據，惟此項不利之陳述，必須顯無瑕
      疵可指，而就其他方面調查又與事實相符，始足採為其他共同被告犯罪事實之
      認定依據，有最高法院四十六年台上字第四一九號判例足資參照。經查，被告
      乙○○於海調處初訊時，供承：熊有銑於九月間自廈門打電話向伊表示有朋友
      欲自大陸進口一批竹簍來台，伊乃介紹王少群名下之環亞機化工程股份有限公
      司借牌予熊有銑申報進口該批竹簍來台云云（見偵查卷第一○頁反面），偵查
      中則改稱：熊有銑打電話與伊聯絡，表示有進口白瓜子由伊賣云云（見偵查卷
      第六六頁正面），是供述前後不一，顯互矛盾而有瑕疵，且無其他積極證據可
      供佐證被告乙○○所供稱被告甲○○確知本件收貨人乙情屬實，已難憑採。況
      參以報關業者依客戶所提出之單據為客戶辦理報關事宜，依通常之報關流程，
      報關業者事先並不須瞭解貨物進口後之收貨人及送貨地點等詳細情形，且於通
      常之情形下，客戶俟報關手續全部完成後，欲領取貨物時，始將收貨人或送貨
      地點通知報關業者等情，屬報關業之常態現象，而為本院職務上所已知，準此
      ，被告甲○○所為辯稱不知確切收貨人及送貨地點等語，即非無稽，是自難僅
      憑被告甲○○與被告乙○○供述互有矛盾，即認被告甲○○就本件私運管制物
      品進口之行為確實有所參與。
    (三)被告甲○○曾請案外人熊有銑預先將二萬二千元匯入其帳戶內用以支付相關之
      報關費用乙節，迭據被告甲○○於偵查、原審及本院調查時陳述明確，被告甲
      ○○並舉其彰化銀行活期儲蓄存款存摺影本、收費通知單、統一發票及報價單
      等件，以證明其計算預收費用之依據及確曾收受案外人詹前諒所匯入之二萬二
      千元匯款等情，足認被告甲○○應無公訴人所指之自動代墊款項之行為。再者
      ，報關業於接受客戶之委託後，因實際相關報關費用尚無從確認，報關業者通
      常係以代墊項款之方式，為客戶辦理報關事宜，俟報關手續全部完成之後，始
      與客戶結算報關費用，此實為報關業者結算報關費用之常態，蓋在通常之情形
      下，報關費用之數額恆較客戶進口貨物之全部價額為低，而客戶在未結清報關
      費用之場合，本即難由報關業者手中提領貨物，衡諸常情，一般客戶又豈有為
      拖欠數量較低之報關費用，而故意延不提領價額甚巨之進口貨物之理？況且，
      縱使客戶為圖規避報關費用而故不提領貨物，報關業者手上亦仍握有委託報關
      進口之貨物可資為據，報關業者吃虧之可能既屬極低，是其亦無強要求客戶預
      付報關費用之必要，是以，即令被告甲○○未曾向被告乙○○或案外人熊有銑
      預收報關費用，亦尚不足為被告甲○○確曾參與本起走私案件之論據。
    (四)綜上，本件既無法依客觀方法排除前項有利於被告之合理可疑，自應為有利於
      被告之認定，尚不能僅因本件報關進口之貨物係懲治走私條例第二條第一項之
      管制物品及被告乙○○之片面陳述，即推定被告就本件走私行為有何參與。此
      外，復查無其他積極證據足認被告確有違反懲治走私條例之犯行，揆諸前揭說
      明，自應為被告無罪之諭知。
四、檢察官上訴意旨略以：(一)被告甲○○供稱，熊有銑並未告知其確切收貨人及送貨
    地點，只曾約略提及送貨地點為林口地區，而同案被告乙○○則供稱，熊有銑告
    訴其上開貨物進口後之運送事宜均已告知甲○○，甲○○應知悉詳細情形等語，
    顯見被告甲○○應以得知收穫人為何人。(二)被告甲○○雖提出曾收受按外人詹前
    諒所匯之報關費用之存摺影本為據，然查詹前諒有走私前科，且經多次傳喚、拘
    提均為到庭說明，被告曾收取詹前諒所匯之款項，不論是否及係本件走私貨物之
    報關費，益見其與曾走私之人多有聯絡，其對熊有銑所申報進口物品係走私物品
    應有認知，原判決認事用法顯有違誤，請將原判決撤銷，更為適當合法之判決云
    云。經查，被告乙○○之供述前後矛盾，而有瑕疵，且無積極證據足佐其說，故
    未能採為證明被告甲○○涉有本件犯行之證據；又詹前諒匯款部分，雖未能傳拘
    詹前諒到庭作證，然此部分預收費用之計算方式及匯款之事實，業據被告甲○○
    提出彰化銀行活期儲蓄存款存摺影本、收費通知單、統一發票及報價單等件以實
    其說，均詳如前述，復無積極證據證明被告甲○○與案外人詹前諒多有聯絡，自
    不得僅以被告甲○○與有走私前科之詹前諒曾有聯絡，即推論被告知悉熊有銑委
    託代為申報進口物品係走私物品。此外，復查無其他積極證據足認被告確有違反
    懲治走私條例之犯行，原審以不能證明被告甲○○犯罪，而為無罪之諭知，核無
    不當，上訴人之前揭上訴為無理由，應予駁回。
據上論斷，應依刑事訴訟法第三百六十七條、第三百六十八條，判決如主文。
本案經檢察官李進誠到庭執行職務。
中      華      民      國    九十一    年     十一     月    二十七    日
                                臺灣高等法院刑事第十三庭
                                    審判長法  官  蔡    燉
                                          法  官  李  春  地
                                          法  官  盧  彥  如
右正本證明與原本無異。
如不服本判決應於收受送達後十日內向本院提出上訴書狀，其未敘述上訴之理由者並
得於提起上訴後十日內向本院補提理由書（均須按他造當事人之人數附繕本）。
                                          書記官  何  閣  梅
中      華      民      國    九十一    年     十一     月    二十七    日
